臺灣屏東地方法院民事判決　　　　　　　 99年度訴字第719號
原　　　告　李鄭秀蘭
　　　　　　李斌偉
　　　　　　李賦偉
　　　　　　李婉瓊
共　　　同
訴訟代理人　孫志鴻律師
複 代 理人　陳意青律師
被　　　告　周瑞峰
　　　　　　晨間廚房餐飲有限公司
上 列 一人
法定代理人　劉　影　　住屏東縣長治鄉○○村○○路655號
共　　　同
訴訟代理人　賴冠文　　住高雄市新興區○○○路78號5樓
複 代 理人　祝魁均　　住同上
上列當事人間請求侵權行為損害賠償事件，本院於民國100 年8
月15日言詞辯論終結，判決如下：
    主      文
被告應連帶給付原告李鄭秀蘭新台幣肆萬零肆拾伍元，及自民國
一百年三月二十四日起至清償日止，按週年利率百分之五計算之
利息。
原告其餘之訴駁回。
訴訟費用由原告李鄭秀蘭負擔百分之二十四，由原告李斌偉、李
賦偉、李婉瓊各負擔百分之二十五，餘由被告連帶負擔。
本判決原告李鄭秀蘭勝訴部分，得假執行；但被告如於執行標的
物拍定、變賣前，以新台幣肆萬零肆拾伍元為原告李鄭秀蘭預供
擔保，得免為假執行。
原告其餘假執行之聲請駁回。
    事實及理由
一、按訴狀送達後，原告不得將原訴變更或追加他訴，但被告同
    意者，不在此限。被告於訴之變更或追加無異議，而為本案
    之言詞辯論者，視為同意變更或追加，民事訴訟法第255 條
    第1 項第1 款、第2 項分別定有明文。本件原告依和解契約
    之法律關係，起訴請求被告周瑞峰給付新台幣（下同）500
    萬元，及自起訴狀繕本送達翌日起至清償日止，按週年利率
    百分之5 計算之利息，於訴狀送達後則追加晨間廚房餐飲有
    限公司（下稱晨間廚房公司）為被告，併依侵權行為之法律
    關係，請求被告連帶給付原告李鄭秀蘭146 萬6,815 元，給
    付原告李斌偉、李賦偉、李婉瓊各120 萬元，及均自追加起
    訴狀繕本最後送達翌日（即民國100 年3 月24日）起至清償
    日止，按週年利率百分之5 計算之利息，被告對於上開訴之
    變更、追加均無異議，而為本案之言詞辯論（見本院卷第10
    3 頁反面），應視為同意追加，是原告所為訴之變更、追加
    ，於法均無不合，應予准許。
二、原告主張：被告周瑞峰係被告晨間廚房公司僱用之司機，於
    99年4 月17日10時50分許，駕駛車牌號碼4736-XP 號小貨車
    ，沿屏東縣東港鎮○○路由北向南行駛，行經光復路與成功
    路路口時，原應注意車前狀況，並隨時採取必要之安全措施
    ，且當時客觀上並無不能注意之情事，竟疏未注意，致其小
    貨車撞及沿成功路由東向西駛至該路口、由李明雄所駕駛之
    車牌號碼PIH-090 號機車，李明雄因而人車倒地，受有頭部
    外傷合併左側硬腦膜下急性血腫、多處挫傷及擦傷等傷害，
    經送醫急救，仍於99年4 月20日因上開傷勢不治死亡。被告
    周瑞峰不法侵害李明雄致死，原告李鄭秀蘭為李明雄之妻，
    因而支出殯葬費26萬6,815 元，又原告李斌偉、李賦偉、李
    婉瓊為李明雄之子、女，與原告李鄭秀蘭分別因而頓失其父
    、其夫，精神上均受有相當之痛苦，各得請求賠償非財產上
    之損害120 萬元，以資慰藉，是原告李鄭秀蘭得請求被告周
    瑞峰賠償146 萬6,815 元（計算式：266815＋0000000 ＝00
    00000 ），原告李斌偉、李賦偉、李婉瓊各得請求被告周瑞
    峰賠償120 萬元。再被告周瑞峰因執行職務，不法侵害原告
    權利，致原告受有上開損害，被告晨間廚房公司為被告周瑞
    峰之僱用人，應與其連帶負損害賠償責任，爰依民法第184
    條第1 項前段、第191 條之2 （此2 請求權基礎，請求擇一
    為原告勝訴之判決）、第188 條第1 項、第192 條第1 項、
    第194 條之規定，請求被告加計法定遲延利息如數連帶賠償
    。此外，原告與被告周瑞峰於系爭事故發生後，曾就賠償事
    宜向屏東縣東港鎮調解委員會申請調解，並於99年6 月8 日
    達成共識，約定由被告周瑞峰於下次調解期日給付原告500
    萬元（含強制汽車責任保險金160 萬元）以為賠償，亦即原
    告與被告周瑞峰間已成立一和解契約，嗣被告周瑞峰竟拒絕
    給付，原告亦得依和解契約之法律關係，請求被告周瑞峰加
    計法定利息給付500 萬元（此與前揭侵權行為之請求權基礎
    ，請求擇一為原告勝訴之判決）等語，並聲明：(一)被告應連
    帶給付原告李鄭秀蘭146 萬6,815 元，應連帶給付原告李斌
    偉、李賦偉、李婉瓊各120 萬元，及均自起訴狀繕本最後送
    達翌日（即100 年3 月24日）起至清償日止，按週年利率百
    分之5 計算之利息。(二)原告均願供擔保，請准宣告假執行。
三、被告則以：系爭事故係因李明雄闖紅燈所致，被告周瑞峰並
    無過失，此經臺灣屏東地方法院檢察署檢察官以99年度偵字
    第277 號不起訴處分認定在案，被告自毋須負賠償責任。又
    被告周瑞峰否認曾於調解時承諾賠償原告500 萬元（含強制
    汽車責任保險金160 萬元），且調解中所為之陳述或讓步，
    依法不得採為裁判之基礎等語，資為抗辯，並聲明：(一)原告
    之訴及假執行之聲請均駁回。(二)如受不利之判決，被告願供
    擔保請准宣告免為假執行。
四、查被告周瑞峰係被告晨間廚房公司僱用之司機，於99年4 月
    17日10時50分許，駕駛被告晨間廚房公司所有之車牌號碼47
    36-XP 號小貨車執行職務，沿屏東縣東港鎮○○路由北向南
    行駛，行經光復路與成功路路口時，與沿成功路由東向西駛
    至該路口、由李明雄所駕駛之車牌號碼PIH-090 號機車發生
    撞擊，李明雄因而人車倒地，受有頭部外傷合併左側硬腦膜
    下急性血腫、多處挫傷及擦傷等傷害，經送醫急救，仍於99
    年4 月20日因上開傷勢不治死亡。被告周瑞峰所涉業務過失
    致死罪嫌，經臺灣屏東地方法院檢察署檢察官以99年度偵字
    第277 號為不起訴處分確定。又原告李鄭秀蘭為李明雄之妻
    ，為李明雄支出殯葬費26萬6,815 元，原告李斌偉、李賦偉
    、李婉瓊為李明雄之子、女等事實，為兩造所不爭執，並有
    原告之戶籍資料查詢結果附卷可稽，復經本院調閱上開偵查
    案件卷宗查明屬實。
五、本件爭點為：(一)原告依民法侵權行為之規定，請求被告連帶
    賠償其損害，有無理由？(二)倘然，李明雄對於損害之發生或
    擴大是否與有過失，而應據以減輕被告之賠償責任？暨其應
    減免之比例為何？(三)原告請求被告賠償之項目及金額，是否
    於法有據並相當？(四)承(一)，倘否，原告依和解契約請求被告
    周瑞峰給付500萬元，有無理由？茲分別論述如下：
  (一)按汽車、機車或其他非依軌道行駛之動力車輛，在使用中加
    損害於他人者，駕駛人應賠償因此所生之損害。但於防止損
    害之發生，已盡相當之注意者，不在此限，民法第191 條之
    2 定有明文。其立法理由係因近代交通發達，而因動力車輛
    肇事致損害人之身體或財產者，日見增多，乃增訂本條以加
    重駕駛人之責任，凡動力車輛在使用中加損害於他人者，即
    應負損害賠償責任。換言之，係以舉證責任倒置之方式，由
    法律推定駕駛人侵害他人之行為係出於過失；倘駕駛人欲主
    張免責事由，則須證明其於防止損害之發生，已盡相當之注
    意，積極為防止損害之發生而有所作為，仍不免發生損害而
    後可。準此，被害人依民法第191 條之2 規定，請求動力車
    輛之駕駛人賠償損害時，僅須證明其損害係因駕駛人使用該
    動力車輛時侵害其權利，亦即損害之發生與駕駛人使用動力
    車輛之間有因果關係；至於駕駛人於交通事故之發生，是否
    有過失，則不待舉證。又受僱人因執行職務，不法侵害他人
    之權利者，由僱用人與行為人連帶負損害賠償責任。但選任
    受僱人及監督其職務之執行，已盡相當之注意或縱加以相當
    之注意而仍不免發生損害者，僱用人不負賠償責任，民法第
    188 條第1 項亦設有明文。本件被告周瑞峰駕駛小貨車，與
    李明雄駕駛之機車撞擊肇事，致李明雄人車倒地傷重不治，
    原告李鄭秀蘭為李明雄支出殯葬費，且全體原告精神上均受
    有相當之痛苦，而受有損害，是被告周瑞峰之行為與原告所
    受損害間，存有相當因果關係。被告周瑞峰未能舉證證明其
    於防止損害之發生已盡相當之注意，被告晨間廚房公司亦不
    能證明其選任及監督被告周瑞峰職務之執行，已盡相當之注
    意或縱加以相當之注意仍不免發生損害，則原告依前揭規定
    ，請求被告連帶賠償其所受損害，於法洵屬有據。原告另依
    民法第184 條第1 項前段為請求，核屬選擇的訴之合併，即
    毋須再加審究。
  (二)1.按汽車行駛至交岔路口，應遵守燈光號誌或交通指揮人員
      之指揮；汽車行駛時，駕駛人應注意車前狀況，並隨時採
      取必要之安全措施，道路交通安全規則第102 條第1 項第
      1 款、第94條第3 項分別訂有明文。本件事故發生前，被
      告周瑞峰駕駛小貨車沿屏東縣東港鎮○○路由北向南行駛
      ，李明雄駕駛機車沿同鎮○○路由東向西行駛，當時天候
      晴、日間自然光線、柏油路面乾燥無缺陷、無障礙物、視
      距良好，並無不能注意之情事，二車仍於光復路、成功路
      口發生撞擊一事，除為兩造所不爭執，並有道路交通事故
      現場圖、調查報告表(一)在卷可稽（見本院卷第26、27頁）
      ，則系爭事故之發生，固可推定被告周瑞峰有疏未注意車
      前狀況並隨時採取必要措施之過失。惟系爭事故路口設有
      正常運作之燈光號誌，李明雄於事故發生時係闖紅燈一事
      ，業經目擊證人羅瑞田於刑事案件警詢及偵訊時證稱：伊
      不認識周瑞峰或死者李明雄，事故發生前伊騎機車沿成功
      路由西往東行駛，在事故路口停等紅燈，見李明雄騎機車
      由成功路對向駛來，周瑞峰之小貨車由伊左方之光復路駛
      來，當時成功路為紅燈，光復路為綠燈，李明雄之機車未
      停等紅燈而直接往前騎，撞擊發生後伊有留在現場告訴警
      方事發經過等語（見刑事相驗卷宗第55至56、64至65頁）
      ，並經本院依職權調取系爭事故路口之號誌時制設計表，
      復當庭勘驗事故發生時之監視錄影光碟而製成勘驗筆錄（
      見本院卷第123 頁、第131 頁反面至133 頁），另有前揭
      有道路交通事故現場圖、調查報告表(一)附卷可證，而為兩
      造所不爭執，是李明雄行駛至系爭事故路口，並未遵守表
      示禁止通行之紅燈號誌，其違反道路交通安全規則第102
      條第1 項第1 款之規定，對於系爭事故之發生，顯有過失
      。基此，被告周瑞峰雖推定為有過失，然李明雄前述不當
      駕駛行為之過失情節顯然較重，乃本件事故發生之主要因
      素。本院衡酌渠等之行車狀態、違規情節及其原因力之輕
      重，認以判定李明雄之過失比例為70% ，被告周瑞峰之過
      失比例為30% ，較為合理。
    2.按損害之發生或擴大，被害人與有過失者，法院得減輕賠
      償金額，或免除之，民法第217 條第1 項定有明文。依上
      所述，本件李明雄疏未遵守道路交通安全規則第102 條第
      1 項第1 款之規定，以致肇事，其就本件事故所生損害之
      過失比例為70% ，爰就後述被告應賠償之金額予以減輕70
      % 。
  (三)按不法侵害他人致死者，對於支出醫療及增加生活上需要之
    費用或殯葬費之人，亦應負損害賠償責任；不法侵害他人致
    死者，被害人之父、母、子、女及配偶，雖非財產上之損害
    ，亦得請求賠償相當之金額，民法第192 條第1 項、第194
    條分別定有明文。茲就原告請求之項目及金額逐一審核如下
    ：
    1.殯葬費部分：本件原告李鄭秀蘭因李明雄之死亡，支出殯
      葬費26萬6,815 元，該金額屬必要且與李明雄之身分、地
      位、經濟狀況相當一事，為兩造所不爭執，原告李鄭秀蘭
      此部分之請求，自應准許。
    2.非財產上之損害賠償部分：按非財產上賠償之金額是否相
      當，應斟酌實際加害情形、影響該權利是否重大、被害者
      與加害人之身分地位、經濟狀況及其他各種情形，以為核
      定之準據（最高法院47年台上字第1221號判例、51年度台
      上字第223 號判例意旨參照）。本件原告李鄭秀蘭為李明
      雄之妻，原告李斌偉、李賦偉、李婉瓊為李明雄之子、女
      ，渠等驟失夫、父，於精神上自均感受相當之痛苦，因而
      請求被告賠償非財產上之損害，於法自無不合。查原告李
      鄭秀蘭於99年間之所得為1,500 元，名下有不動產8 筆、
      汽車及投資各1 筆，財產總額為490 萬1,440 元，原告李
      斌偉同年所得為45萬元，名下有汽車1 筆，原告李賦偉於
      同年所得為22萬531 元，名下有汽車1 筆，原告李婉瓊同
      年所得為11萬6,151 元，名下無財產，被告周瑞峰之職業
      為司機，同年所得為25萬9,280 元，名下無財產，被告晨
      間廚房公司於98年間之所得為16萬857 元，名下有汽車6
      筆，除為兩造所不爭執，另有渠等之98、99年度稅務電子
      閘門財產所得調件明細表、被告周瑞峰之警詢筆錄在卷可
      參，本院斟酌系爭事故情節及兩造之身分、地位、經濟能
      力等一切情狀，認關於非財產上之損害賠償，原告各請求
      120 萬元，均屬相當，為有理由。
  (四)依上所述，原告李鄭秀蘭得請求賠償之金額為146 萬6,815
    元（計算式：226815＋0000000 ＝0000000 ），原告李斌偉
    、李賦偉、李婉瓊得請求賠償之金額各為120 萬元。又按民
    法第192 條第1 項、第194 條之規定，係間接被害人得請求
    賠償之特例，此項請求權，自理論言，雖係固有之權利，然
    其權利係基於侵權行為之規定而發生，自不能不負擔直接被
    害人之過失，倘直接被害人於損害之發生或擴大與有過失時
    ，依公平之原則，亦應有民法第217 條過失相抵規定之適用
    （最高法院73年台再字第182 號判例、72年度台上字第446
    號判決意旨參照）。且民法第217 條第1 項規定之適用，原
    不以財產上之損害賠償請求權為限，即非財產上之損害賠償
    請求權仍有其適用（最高法院74年度台上字第2212號判決意
    旨參照）。本件應依過失相抵法則減輕被告70% 之賠償金額
    ，已據前述，則原告李鄭秀蘭得請求之金額應減為44萬45元
    （計算式：0000000 ×30% ＝440044.5，元以下四捨五入）
    ，原告李斌偉、李賦偉、李婉瓊各得請求賠償之金額應減為
    36萬元（計算式：0000000 ×30% ＝360000）。另按因汽車
    交通事故死亡者，第一順位之遺屬（父母、子女及配偶）有
    數人時，按人數平均分配保險給付或補償；保險人依本法規
    定所為之保險給付，視為被保險人損害賠償金額之一部分，
    被保險人受賠償請求時，得扣除之，強制汽車責任保險法第
    11條第1 項、第2 項、第32條分別定有明文。本件事故發生
    後，原告已領取李明雄之強制汽車責任保險金160 萬元，並
    各獲分配40萬元，為兩造所不爭執，則即應自原告請求賠償
    之金額中分別予以扣除，是本件原告李鄭秀蘭得請求之金額
    應減為4 萬45元，原告李斌偉、李賦偉、李婉瓊得請求之金
    額均已扣減為負數，而無從再向被告為請求。
  (五)原告另主張渠等與被告周瑞峰於99年6 月8 日就系爭事故之
    賠償事宜成立和解契約，約定由被告周瑞峰於下次調解期日
    給付原告500 萬元（含強制汽車責任保險金160 萬元）以為
    賠償，被告周瑞峰應依和解契約之法律關係加計利息如數給
    付等情，為被告所否認，並以前詞置辯。按稱和解者，謂當
    事人約定，互相讓步，以終止爭執或防止爭執發生之契約；
    當事人互相表示意思一致者，無論其為明示或默示，契約即
    為成立，民法第736 條、第153 條第1 項定有明文。又依一
    般舉證責任分配原則，當事人之一方如主張他方依和解契約
    負有給付義務，自應就和解契約確已成立之事實，負舉證責
    任，若其先不能舉證，縱他方就其抗辯事實不能舉證，或其
    所舉證據尚有疵累，亦應駁回該一方之請求。經查：原告與
    被告周瑞峰固曾於99年5 月27日、同年6 月8 日、同年月30
    日、同年7 月29日出席屏東縣東港鎮調解委員會所定之調解
    期日，惟均未成立調解，而由經辦人員於調解委員會處理單
    上以勾選方式載明「調解不成立」之事實，有各該期日之處
    理單在卷可稽（見本院卷第9 頁），縱同年6 月8 日處理單
    之進行摘要欄記載：雙方約定下次期日交付賠償金額新台幣
    500 萬元（含強制險），並製作調解筆錄等語，惟倘原告與
    被告周瑞峰於當日對和解契約之內容已意思表示合致，僅給
    付期限尚未屆至，焉有不立即作成調解筆錄並載明給付期限
    ，反而拖延至下次期日始製作調解筆錄之理？益徵原告與被
    告周瑞峰間之和解契約，尚因欠缺兩造合致之意思表示而未
    成立。原告復未就渠等與被告周瑞峰之和解契約已合法成立
    之事實，為其他之主張或舉證，從而，渠等依和解契約之法
    律關係，於前述被告應連帶賠償原告李鄭秀蘭4 萬45元之外
    ，再向被告周瑞峰為金錢給付之請求，即屬無據。
六、綜上所述，本件原告依侵權行為及和解契約之法律關係，請
    求被告連帶給付原告李鄭秀蘭146 萬6,815 元，連帶給付原
    告李斌偉、李賦偉、李婉瓊各120 萬元，及均自追加起訴狀
    繕本最後送達翌日（即100 年3 月24日）起至清償日止，按
    週年利率百分之5 計算之利息，於如主文第1 項所示範圍內
    ，為有理由，應予准許。逾此範圍，非有理由，應予駁回。
七、本件原告勝訴部分，所命被告給付之金額未逾50萬元，應依
    民事訴訟法第389 條第1 項第5 款規定，依職權宣告假執行
    （此部分原告假執行之聲請並無必要，僅係促使法院職權發
    動，毋庸另予准駁之表示）。此部分被告陳明願供擔保，請
    准宣告免為假執行，核無不合，爰酌定相當之擔保金額准許
    之。至原告敗訴部分，渠等假執行之聲請已失所附麗，應駁
    回之。
八、據上論結，本件原告之訴為一部有理由，一部無理由，依民
    事訴訟法第79條、第85條第1 項、第2 項、第389 條第1 項
    第5 款、第392 條第2 項、第3 項，判決如主文。
中    華    民    國    100   年    8     月    30    日
                    民事第二庭  法  官  李珮妤
以上正本係照原本作成。
如不服本判決，應於收受送達後20日內向本院提出上訴書狀，其
未表明上訴理由者，應於提出上訴後20日內向本院補提理由書狀
（均須按他造當事人之人數附繕本）。
中    華    民    國    100   年    8     月    30    日
                                書記官  蔡妮君